【裁判字號】    95,訴,1965
【裁判日期】    950816
【裁判案由】    毒品危害防制條例
【裁判全文】
臺灣臺中地方法院刑事判決              95年度訴字第1965號
公  訴  人  臺灣臺中地方法院檢察署檢察官
被      告  乙○○
上列被告因毒品危害防制條例案件，經檢察官提起公訴（九十五
年度毒偵字第二三七七號）被告於準備程序就被訴事實為有罪之
陳述，本院合議庭裁定由受命法官獨任進行簡式審判程序，並予
判決如下：
    主    文
乙○○連續施用第一級毒品，處有期徒刑捌月。
    犯罪事實
一、乙○○前於民國九十四年間，曾因施用毒品案件，經本院裁
    定送觀察勒戒後，認無繼續施用毒品之傾向，而由臺灣臺中
    地方法院檢察署檢察官於九十四年十月二十一日以九十四年
    度毒偵字第五二０二號為不起訴處分確定（觀察勒戒執行至
    九十四年十月十九日釋放）；詎其仍不知戒絕，於前開觀察
    勒戒執行完畢釋放後五年內，復基於施用第一級毒品海洛因
    之概括犯意，自九十五年三月中旬某日起，至同年四月十九
    日上午某時止，分別在臺中縣大雅鄉不特定加油站公廁內，
    以將少許第一級毒品海洛因混入礦泉水稀釋後，注入注射針
    筒內，再以注射針筒注射血管之方式，連續施用第一級毒品
    海洛因三次。嗣乙○○於九十五年四月二十日十一時許，在
    臺中市○區○○路與柳川西路路口之加油站內，因形跡可疑
    ，為警盤查查獲，員警且徵得其同意後，採集尿液送請鑑驗
    ，因嗎啡（毒品海洛因之代謝物）呈現陽性反應，始由警進
    而查悉上情。
二、案經臺中市警察局第一分局報請臺灣臺中地方法院檢察署檢
    察官偵查起訴。
    理    由
一、上開事實，業經被告乙○○於本院訊問時坦認不諱，而被告
    為警查獲後所採取之尿液，經送請詮昕科技股份有限公司檢
    驗結果，嗎啡（毒品海洛因之代謝物）係呈現陽性反應，有
    尿液檢驗報告一份附卷可稽（見警卷第二頁），足見被告上
    開自白，確與客觀事實相符，堪予採認。又被告前於九十四
    年間，即曾因施用毒品案件，經本院裁定送觀察勒戒後，認
    無繼續施用毒品之傾向，而由臺灣臺中地方法院檢察署檢察
    官於於九十四年十月二十一日以九十四年度毒偵字第五二０
    二號為不起訴處分確定（觀察勒戒執行至九十四年十月十九
    日釋放），此有臺灣高等法院被告前案紀錄表及臺灣臺中地
    方法院檢察署全國施用毒品案件紀錄表在卷可查，是被告確
    有於觀察勒戒執行完畢釋放後五年內，復行施用毒品之罪行
    。綜此，本件事證已臻明確，被告施用毒品海洛因之犯行洵
    堪認定。
二、按海洛因係屬毒品危害防制條例第二條第二項第一款所指之
    第一級毒品，核被告乙○○所為，係犯毒品危害防制條例第
    十條第一項之施用第一級毒品罪。被告施用前持有第一級毒
    品之低度行為，應為其施用第一級毒品之高度行為所吸收，
    不另論罪。另按被告行為後，刑法及刑法施行法業於九十四
    年二月二日經總統以華總一義字第０九四０００一四九０一
    號令修正公布，並於九十五年七月一日施行。按行為後法律
    有變更者，適用行為時之法律，但行為後之法律有利於行為
    人者，適用最有利於行為人之法律，現行刑法第二條第一項
    定有明文。此條規定乃與刑法第一條罪刑法定主義契合，而
    貫徹法律禁止溯及既往原則，係規範行為後法律變更所生新
    舊法律比較適用之準據法，是刑法第二條本身雖經修正，但
    刑法第二條既屬適用法律之準據法，本身尚無比較新舊法之
    問題，應一律適用裁判時之現行刑法第二條規定以決定適用
    之刑罰法律，先予辨明。又本件被告連續三次施用毒品海洛
    因之犯行，係時間緊接，所犯罪構成要件相同之罪，顯係基
    於概括犯意反覆為之，而修正後刑法業已刪除連續犯之規定
    ，考諸該規定刪除後，除法理上合於接續犯、包括一罪之情
    形仍可認為構成單一之犯罪外，其餘數犯罪行為之情形，即
    應依刑法第五十一條之規定予以分論併罰，此刪除雖非犯罪
    構成要件之變更，但顯已影響行為人刑罰之法律效果，自屬
    法律有變更。依修正前刑法，本件被告得論以連續犯，並得
    加重其刑至二分之一，其所犯毒品危害防制條例第十條第一
    項之施用第一級毒品罪，最重本刑為五年，加重其刑至二分
    之一後，最高僅得判處被告有期徒刑七年六月，然依修正後
    之刑法應併合處罰，被告連續三次施用毒品海洛因犯行，最
    高則得判處被告有期徒刑十五年，依修正後刑法第二條第一
    項規定比較新、舊法結果，自應適用較有利於被告之行為時
    法律，即依修正前刑法第五十六條連續犯之規定論以一罪，
    並加重其刑。爰審酌被告前已因施用毒品犯行經觀察勒戒，
    竟仍故態復萌，復行施用毒品不輟，無視於毒品對於自身健
    康之戕害及國家對於杜絕毒品犯罪之禁令；惟衡酌施用毒品
    係屬自戕行為，被告犯罪手段尚屬平和，亦未因此而危害他
    人，所生損害尚非鉅大，且被告於犯後於本院訊問時坦承犯
    行，尚見悔意之犯罪後態度，暨施用毒品者均有相當程度之
    成癮性及心理依賴，其犯罪心態與一般刑事犯罪之本質並不
    相同，應側重適當之醫學治療及心理矯治為宜等一切情狀，
    量處如主文所示之刑。
據上論斷，應依刑事訴訟法第二百七十三條之一第一項、第二百
九十九條第一項前段，毒品危害防制條例第十條第一項，刑法第
十一條前段、第二條第一項前段、修正前刑法第五十六條，判決
如主文。
本案經檢察官甲○○到庭執行職務。
中    華    民    國    95    年    8     月    16    日
                  刑事第四庭  法  官  陳思成
上正本證明與原本無異。
如不服本判決，應於送達後十日內向本院提出上訴狀（須附繕本
），上訴於臺灣高等法院臺中分院。
                              書記官  王嘉麒
中    華    民    國    95    年    8     月    16    日
附錄論罪科刑法條
毒品危害防制條例第十條第一項
施用第一級毒品者，處六月以上五年以下有期徒刑。


司法院資訊處製作；財團法人民間司法改革基金會備份。
